臺灣高等法院刑事判決
111年度上訴字第2928號
上  訴  人  
即  被  告  游宗翰


義務辯護人  李岳峻律師
上列上訴人即被告因偽造有價證券等案件，不服臺灣新北地方法
院110年度訴字第664號，中華民國111年4月27日第一審判決（起
訴案號：臺灣新北地方檢察署109年度偵字第39513號），提起上
訴，本院判決如下：
    主  文
上訴駁回。
    事實及理由
一、按民國110年6月16日修正公布、同月18日施行之刑事訴訟法
    第348條規定「（第1項）上訴得對於判決之一部為之。（第
    2項）對於判決之一部上訴者，其有關係之部分，視為亦已
    上訴。但有關係之部分為無罪、免訴或不受理者，不在此限
    。(第3項）上訴得明示僅就判決之刑、沒收或保安處分一部
    為之」。本案係於上開規定修正施行後之111年8月9日繫屬
    本院，有本院收文戳章在卷可稽（見本院卷第3頁），是本
    案上訴之效力及範圍，即應依現行刑事訴訟法第348條之規
    定判斷。又本案刑事上訴理由狀雖不服原判決事實之認定，
    而就全部判決上訴（見本院卷第21頁至第22頁），惟上訴人
    即被告游宗翰（下稱被告）及辯護人於本院審理時，已明示
    僅就原判決之量刑提起上訴（見本院卷第63頁、第84頁），
    顯已撤回除刑以外部分之上訴，故本院僅就原判決量刑部分
    進行審理，被告已撤回上訴之犯罪事實、所犯法條、沒收部
    分則不屬本院審判範圍，就相關犯罪事實、所犯法條、沒收
    之認定均逕引用原判決所記載之事實、證據及理由（如附件
    ，另原判決事實欄第12行、第13行「做為」、「均有人」
    之記載分別為「作為」、「所有人」之誤，併予更正）。
二、被告上訴意旨略以：被告坦承犯行，請審酌被告因不知真正
    被害人為何人之情形下，才未與被害人達成和解，給予從輕
    量刑之機會等語。
三、上訴駁回之理由：
  ㈠原判決認定被告所為，係犯刑法第201條第1項意圖供行使之
    用而偽造有價證券罪、同法第339條第1項詐欺取財罪，為想
    像競合犯，從一重之偽造有價證券罪處斷，並以被告所為有
    情堪憫恕之處，依刑法第59條規定酌減其刑，核此部分於法
    並無不合。
  ㈡按量刑之輕重，係屬事實審法院得依職權自由裁量之事項，
    苟已斟酌刑法第57條各款所列情狀，而未逾越法定刑度，不
    得遽指為違法（最高法院72年台上字第6696號判決意旨參照
    ）。且法院對於被告為刑罰裁量時，必須以行為人之罪責為
    依據，而選擇與罪責程度相當之刑罰種類，並確定與罪責程
    度相稱之刑度。縱使基於目的性之考量，認定有犯罪預防之
    必要，而必須加重裁量時，亦僅得在罪責相當性之範圍內加
    重，不宜單純為強調刑罰之威嚇功能，而從重超越罪責程度
    為裁判，務求「罪刑相當」。且在同一犯罪事實與情節，如
    別無其他加重或減輕之原因，下級審量定之刑，亦無過重或
    失輕之不當情形，則上級審法院對下級審法院之職權行使，
    原則上應予尊重（最高法院85年度台上字第2446號判決意旨
    參照）。原審以被告罪證明確，符合前述刑法第59條之減輕
    要件，予以酌減其刑，並審酌被告未經其父游善雄之同意，
    盜蓋其父印章並偽造本案支票，且持以行使，所為實有不該
    ，惟考量被告所偽造之本案支票面額僅新臺幣（下同）10萬
    元，金額並非過大，被告之父表示不予追究，且被告於偵審
    中自始坦承犯行，並已陸續償還欠款共9萬元，足認其犯後
    確有彌補所生損害之意等一切情狀，就被告所為犯行量處有
    期徒刑1年7月，已詳予斟酌刑法第57條各款所列情形，具體
    說明量刑之理由，復已將被告有彌補損害之犯後態度考量在
    內，核無逾越法定刑度，或濫用自由裁量權限之違法或不當
    之情事。
  ㈢綜上所述，原判決關於被告宣告刑部分尚屬妥適，應予維持
    。被告雖執前詞提起上訴，然原判決僅於處斷刑最低度刑範
    圍（有期徒刑1年6月以上）酌增1個月作為宣告刑，顯已考
    量其未與持票人和解之事實及其原因，故量刑並無過重之情
    形，其上訴並無理由，應予駁回。
據上論斷，應依刑事訴訟法第368條、第373條，判決如主文。
本案經檢察官林亭妤提起公訴，檢察官洪淑姿到庭執行職務。
中　　華　　民　　國　　111 　年　　11　　月　　30　　日
                  刑事第四庭  審判長法　官  林柏泓
                                    法　官  吳元曜
                                    法　官  羅郁婷
以上正本證明與原本無異。
如不服本判決，應於收受送達後20日內向本院提出上訴書狀，其
未敘述上訴之理由者並得於提起上訴後20日內向本院補提理由書
（均須按他造當事人之人數附繕本）「切勿逕送上級法院」。
                                    書記官  蔡易霖
中　　華　　民　　國　　111 　年　　11　　月　　30　　日
附錄：本案論罪科刑法條全文
中華民國刑法第201條
意圖供行使之用，而偽造、變造公債票、公司股票或其他有價證
券者，處 3 年以上 10 年以下有期徒刑，得併科 9 萬元以下罰
金。
行使偽造、變造之公債票、公司股票或其他有價證券，或意圖供
行使之用而收集或交付於人者，處 1 年以上 7 年以下有期徒刑
，得併科 9 萬元以下罰金。
中華民國刑法第339條
（普通詐欺罪）
意圖為自己或第三人不法之所有，以詐術使人將本人或第三人之
物交付者，處 5 年以下有期徒刑、拘役或科或併科 50 萬元以
下罰金。
以前項方法得財產上不法之利益或使第三人得之者，亦同。
前二項之未遂犯罰之。

附件
臺灣新北地方法院刑事判決
110年度訴字第664號
公　訴　人　臺灣新北地方檢察署檢察官
被　　　告　游宗翰　男　(民國00年00月00日生)
　　　　　　　　　　身分證統一編號：Z000000000號
　　　　　　　　　　住○○市○○區○○街000巷0號
選任辯護人　黃文承律師(法扶律師)
上列被告因偽造有價證券案件，經檢察官提起公訴（109年度偵
字第39513號），本院判決如下：
    主  文
游宗翰犯偽造有價證券罪，處有期徒刑壹年柒月。
附表所示偽造之支票壹紙沒收；未扣案之犯罪所得新臺幣壹萬元
沒收，於全部或一部不能沒收或不宜執行沒收時，追徵其價額。
      
    事  實
一、游宗翰為游善雄之子，其因亟需用錢，竟基於意圖供行使之
    用，偽造有價證券之犯意，利用持有游善雄之華南商業銀行
    永和分行支票存款帳戶(下稱華南銀行支票帳戶、帳號00000
    0000000號)之空白支票之機會，未經其父游善雄之同意或授
    權，盜用其父游善雄之印章，於107年4月20日，在新北市○○
    區○○街000巷0號住處，擅自在上開支票帳戶票號FU0000000
    號之空白支票上盜蓋「游善雄」之印章在發票人欄位上，偽
    填發票日期為107年5月20日、金額新臺幣(下同）10萬元，
    用以表示游善雄開立該支票之不實事項(以下就此支票簡稱
    系爭支票），再於偽造完系爭支票之後於107年4月20日在新
    北市蘆洲處門號不詳之處，將該支票交付予許雅惠，以做為
    向許雅惠之友人借款10萬元之擔保，足生損害於游善雄、支
    票均有人、許雅惠之友人及華南銀行對於支票管理之正確性
    。嗣游善雄因遭吳泰霖持上開支票催討債務，始悉上情。
二、案經臺灣新北地方檢察署檢察官簽分偵查起訴。
　　理  由
壹、證據能力：
    按被告以外之人於審判外之陳述，雖不符刑事訴訟法第159
    條之1 至第159 條之4 之規定，而經當事人於審判程序同意
    作為證據，法院審酌該言詞陳述或書面陳述作成時之情況，
    認為適當者，亦得為證據；當事人、代理人或辯護人於法院
    調查證據時，知有刑事訴訟法第159 條第1 項不得為證據之
    情形，而未於言詞辯論終結前聲明異議者，視為有前項之同
    意，刑事訴訟法第159 條之5 第1 項、第2 項定有明文，經
    查，本判決下列所引用之被告以外之人於審判外之陳述，業
    經本院於審理中依法定程序調查，且檢察官、被告與辯護人
    迄本院言詞辯論終結前均未聲明異議，被告在本院準備程序
    中明確表示對於證據能力的意見請辯護人回答，辯護人則答
    稱沒有意見，同意有證據能力可引用為判決參考等語（見本
    院卷第81至82頁），本院審酌上開證據資料製作時之情況，
    尚無違法不當及證明力明顯過低之瑕疵，認為以之作為證據
    應屬適當，爰依刑事訴訟法第159 條之5 規定，認前揭證據
    資料均有證據能力。
貳、實體方面：
一、認定犯罪事實所憑之證據及理由：
  ㈠訊據被告游宗翰對於上揭犯罪事實均坦承不諱（見本院卷第8
    0頁、第106頁），核與證人即被告之父游善雄在警詢(見偵
    字第28409號卷第4至5頁）、偵查中（見偵字第28409號卷第
    26頁），證人吳泰霖在偵查中（見偵字第28409號卷第25至2
    6頁）證述或供述之情節相符。此外，並有偽造之系爭支票
    （見偵字第28409號卷第10頁）、華南商業銀行109年12月25
    日函暨該函所附結清票據影本及留存印鑑卡資料1份（見偵
    字第39513號卷第19至23頁）等文件在卷足憑。
　㈡綜上，被告之自白與事實相符，本案事證明確，被告犯行堪
    以認定，應予依法論科。　  
二、論罪：
　㈠刑法第2 條第1 項規定「行為後法律有變更者，適用行為時
    之法律。但行為後之法律有利於行為人者，適用最有利於行
    為人之法律。」，係規範行為後法律變更所生新舊法比較適
    用之準據法；該條規定所稱「行為後法律有變更者」，包括
    犯罪構成要件有擴張、減縮，或法定刑度有變更等情形。故
    行為後應適用之法律有上述變更之情形者，法院應綜合其全
    部罪刑之結果而為比較適用。惟若新、舊法之條文內容雖有
    所修正，然其修正內容與罪刑無關，僅為文字、文義之修正
    、條次之移列，或將原有實務見解及法理明文化等無關有利
    或不利於行為人之情形，則非屬上揭所稱之法律有變更，亦
    不生新舊法比較之問題，而應依一般法律適用原則，逕行適
    用裁判時法。故行為後法律若有修正，不論是否涉及前揭法
    律變更，抑或僅係無關行為人有利或不利事項之修正，法院
    應綜合法律修正之具體內容，於理由內說明有無刑法第2 條
    第1 項所規定「行為後法律有變更」之情形及應適用之法律
    ，始屬適法（最高法院107 年度台上字第4438號判決意旨參
    照）。查被告行為後，刑法第201 條第1 項規定雖於108 年
    12月25日修正公布，並於同年月27日施行，惟修正後之前開
    規定係將原應依刑法施行法第1 條之1 第2 項本文規定將罰
    金刑提高30倍（亦即原本之銀元3,000 元，經折算後為新臺
    幣9 萬元），修正為新臺幣9 萬元，其修正之結果不生有利
    或不利於行為人之情形，自非法律變更，當亦不生新舊法比
    較之問題，而應依一般法律適用原則，逕行適用裁判時法。
  ㈡按行使偽造有價證券本身含有詐欺性質，行使偽造有價證券
    ，以取得票面價值之對價，或所交付之財物，即係該證券本
    身之價值，其詐欺取財仍屬行使偽造有價證券之行為，固不
    另成立詐欺罪名，但如以偽造之有價證券供作擔保或作為新
    債清償而借款，則其借款之行為，即為行使有價證券以外之
    另一行為，非單純之行使偽造有價證券行為所得包攝。如其
    偽造有價證券後之行使及詐欺取財犯行間具單一目的，且犯
    罪行為有局部重疊之情形，依社會通念以評價為一行為較為
    合理，係以一行為觸犯偽造有價證券罪及詐欺取財罪，為想
    像競合犯，應從一重之偽造有價證券罪處斷（最高法院106
    年度台上字第1215號判決、90年度台上字第5416號判決參照
    ）。經查，本案被告偽造系爭支票加以行使，係供作向許雅
    惠友人借款之擔保，被告並非以偽造之系爭支票直接取得票
    面款項，應另論以詐欺取財罪。核被告所為，係犯刑法第20
    1條第1項之意圖供行使之用而偽造有價證券罪以及刑法第33
    9條第1項之詐欺取財罪。
　㈢被告盜蓋「游善雄」之印章於本案支票之行為，為偽造有價
    證券之部分行為，且其偽造有價證券後持以行使，行使偽造
    有價證券之低度行為，為意圖供行使之用而偽造有價證券之
    高度行為所吸收，均不另論罪。被告以一行為觸犯前開偽造
    有價證券罪以及詐欺取財罪，為想像競合犯，應從一重之偽
    造有價證券罪處斷。 
　㈣起訴書雖未就被告前開所犯刑法第339條第1項詐欺取財罪予
    以起訴，惟此未起訴部分與被告被訴之偽造有價證券罪有想
    像競合犯之裁判上一罪關係，為起訴效力所及，本院自得併
    予審理，且本院亦已於審理時當庭告知被告尚可能涉犯刑法
    第339條第1項詐欺取財罪，亦予敘明。  
三、刑之加重及減輕事由：
　㈠被告前因犯賭博罪，經本院以106年度簡字第2101號判決判處
    有期徒刑5月確定，於107年3月1日執行完畢，此有卷附臺灣
    高等法院被告前案紀錄表可稽，其於有期徒刑執行完畢後5
    年內故意再犯本案有期徒刑以上刑之罪，形式上固符合刑法
    第47條第1項累犯之要件，惟依司法院大法官釋字第775號解
    釋意旨，本院認前述賭博罪與本案偽造有價證券等罪，罪質
    不同，並無何刑罰反應力薄弱之情形，如加重最低本刑，顯
    有違反罪刑相當原則之情形，爰不依累犯之規定加重其刑刑
    ，既未依累犯之規定加重其刑，為了避免主文與理由矛盾，
    在主文上就不再贅寫累犯。　　
　㈡審酌被告偽造有價證券、詐欺取財之行為，固應非難，然被
    告為游善雄之子，被告係因債權人要求需有支票做為擔保才
    願意借予款項，始擅自為本案偽造系爭支票犯行，然系爭 
    支票之發票人即其父游善雄業已表示不想提告本案犯行（見
    偵字第28049號卷第22頁背面），顯見被告之父業已原諒被
    告，再被告之犯罪情節與惡意偽造大量有價證券流通市面而
    賺取暴利者有所不同，況被告於本院審理中坦承犯行，並已
    陸續返還許雅惠欠款共9萬元（見本院卷第140至141頁），
    足見其尚有悔意，而被告所犯偽造有價證券罪之法定最低本
    刑為3 年以上有期徒刑，此刑度與被告之犯罪動機、情狀及
    危害程度相比，顯不相當，縱使量處其最低法定刑度猶嫌過
    重，在客觀上足以引起一般人同情，有情堪憫恕之處，爰依
    刑法第59條規定，就其所犯偽造有價證券罪酌量減輕其刑。
四、科刑審酌事由：
　㈠爰審酌被告未經其父之同意，盜蓋其父印章並偽造系爭支票
    ，且持以行使，所為實有不該，惟考量被告所偽造之系爭支
    票面額僅為10萬元，金額並非過大，被告之父表示對於本案
    不予追究如前，且被告於偵審中自始坦承犯行，並已陸續償
    還欠款共9萬元（見本院卷第140至141頁，按許雅惠經本院
    合法傳喚未到，本院爰依被告之律師所提出之聲明書做為判
    斷被告確已給付許雅惠做為請其轉交友人欠款之依據），足
    認其犯後確有彌補所生損害之意等一切情狀，量處如主文所
    示之刑，以資懲儆。　　　　
　㈡另被告前因犯賭博罪，經本院以106年度簡字第2101號判決判
    處有期徒刑5月確定，於107年3月1日執行完畢，此有卷附臺
    灣高等法院被告前案紀錄表可稽如前，顯見被告並不符合刑
    法第74條所定得宣告緩刑之要件，則辯護人請求本院給予被
    告緩刑之諭知，並不可採。
五、沒收：
  ㈠按偽造之有價證券，不問屬於犯人與否，沒收之，刑法第205
     條定有明文。附表所示之系爭支票既屬偽造之支票，爰依
    上開規定宣告沒收。
　㈡又被告持系爭支票向許雅惠之友人做為擔保借款10萬元，雖
    係被告之犯罪所得，然被告業已返還其中之9 萬元，業經本
    院認定如前，如宣告沒收10萬元顯有過苛之餘，爰依刑法第
    38條之1第1項、第3項以及第38條之2第2項之規定，僅就尚
    未返還之1萬元予以宣告沒收，並諭知於全部或一部不能沒
    收或不宜執行沒收時，追徵其價額。    
據上論斷，應依刑事訴訟法第299 條第1 項前段（依刑事判決精
簡原則，僅記載程序法條文），判決如主文。
本案經檢察官林亭妤偵查提起公訴，檢察官陳盈錦到庭執行職務
。
中　　華　　民　　國　　111 　年　　4 　　月　　27　　日

              刑事第二庭 審判長法　官  許必奇
　　　　　　　　　
　　　                         法  官  洪珮婷
　　　　　　　　　  　　　　　　 
　                             法  官  劉芳菁
　　　　　　　　　
上列正本證明與原本無異。
如不服本判決，應於判決送達後20日內敘明上訴理由，向本院提
出上訴狀 (應附繕本) ，上訴於臺灣高等法院。其未敘述上訴理
由者，應於上訴期間屆滿後20日內向本院補提理由書「切勿逕送
上級法院」。
                                書記官　陳秀慧
中　　華　　民　　國　　111 　年　　4 　　月　　28　　日
附錄本案所犯法條全文 
中華民國刑法第201條
意圖供行使之用，而偽造、變造公債票、公司股票或其他有價證
券者，處 3 年以上 10 年以下有期徒刑，得併科 9 萬元以下罰
金。
行使偽造、變造之公債票、公司股票或其他有價證券，或意圖供
行使之用而收集或交付於人者，處 1 年以上 7 年以下有期徒刑
，得併科 9 萬元以下罰金。
中華民國刑法第339條
（普通詐欺罪）
意圖為自己或第三人不法之所有，以詐術使人將本人或第三人之
物交付者，處 5 年以下有期徒刑、拘役或科或併科 50 萬元以
下罰金。
以前項方法得財產上不法之利益或使第三人得之者，亦同。
前二項之未遂犯罰之。
附表：

編號   發票人 票載發票日期（民國）  金融機構、帳戶與票據號碼  票面金額（新臺幣） 備註  1 游善雄 107 年5 月20日 華南商業銀行永和分行游善雄支票存款帳戶、帳號000000000000號。票據號碼： FU0000000 10萬元 被告盜蓋其父游善雄之印章在發票人欄位，並填載發票日與票面金額